【裁判字號】    89,簡上,83
【裁判日期】    890901
【裁判案由】    清償借款
【裁判全文】
臺灣彰化地方法院民事判決  八十九年度簡上字第八三號
    上  訴  人  乙○○
    被  上訴人  甲○○
右當事人間請求清償借款事件，上訴人對於中華民國八十九年一月二十五日本院彰化
簡易庭八十八年度彰簡字第三一九號第一審判決提起上訴，本院判決如左：
    主  文
上訴駁回。
第二審訴訟費用由被上訴人負擔。
    事  實
甲、上訴人方面：
一、聲明：(一)原判決廢棄。(二)被上訴人應給付上人訴台幣（下同）二十三萬元及自
    八十七年十一月二十三日起至清償日止，按年息百分之五計算之利息。
二、陳述：除與原審判決記載者相同者，茲引用之者外，補稱：
  (一)按意思表示之內容有容有錯誤，或表意人若知其事情即不為意表示者，表意人得
    將其意恩表示撤銷之。民法第八十八條第一項著有明文。又無法律上之原因而受
    利益，致他人受損害者，應返還其利益。民法第一百七十九條亦有明文之規定。
    本件上訴人因誤以被上訴人甲○○為其子之同學曾文彥之連長，而基於借予「錔
    文彥之連長」之意，將二十三萬元匯入被上訴人之帳戶內，藉以幫助曾文彥解決
    車禍賠償乙事，是其若佑其所匯之帳戶並非曾員之連長，自當不為借貸之意思表
    示，依首揭意旨，上訴人自得撤銷其所為之意思表示。又兩造間無借貸之關係存
    在，則雙方當事人間自無律關係存在，其帳戶內平白增加上訴人所匯入之二十三
    萬元係受有利益，致上訴人受有損害，為不當得利，依首揭法意，息應返還其所
    得利益。次查金錢之債並非特定之債，其一旦匯入被上訴人之帳戶即與被上訴人
    之財產發生混同，故被上訴人雖亦因受上開之騙集團所騙，而自其帳戶內提領二
    十三萬元交由詐騙者受領，惟其應係被上訴人與詐騙集團間之債權債權債務關係
    ，被上訴人自不得主張利得不存在免負還義務。
  (二)上訴人曾在警察局時聽被上訴人太太講說被上訴人僅交二十萬元予何世谷，並非被
    上訴人所講的二十三萬元。
乙、被上訴人方面：
  一、聲明：駁回上訴。
二、陳述：除與原審判決記載相同者，茲引用之者外，補稱：
  (一)八十八七年五月六日當天，被上訴人騎機車至郵局領款時，何世谷己在郵局等，
    當時被上訴人僅專取款條而己，錢係由郵局經辯人員有接交予何世谷，被上訴人
    並未接到該款項。
  (二)被上訴人與訴人並不認識，被上人亦係被利用的，亦屬被害人。
丙、本院方面：依職權向台灣彰化地方法院檢察署調八十七年度偵字第九六三四號詐
    欺案件偵查卷宗。
    理  由
一、本件被上訴人主張被上訴人於八十七年五月六日佯稱係某部隊少校連長，因其部
    屬即上訴人之子之同學曾文彥出車禍，需款與被害人和解，而向上訴人借用二十
    三萬元，上訴人不疑有他即匯款二十三萬元至被上訴人開立於芬園郵局之帳戶，
    詎被上訴人嗣竟拒不返還該筆借款，迭經催索，被上訴人亦皆置之不理，爰依消
    費借貸及不當得利之法律關係，訴請被上訴人應給付二十三萬元及法定遲延利息
    之判等語。被上人則以：被上訴人並未向上訴人借用任何款項，本件乃一自稱何
    世吉之人謂其係被上訴人之女少冠就讀逢甲大學之同學，因其母生病需向被上訴
    人借一帳戶使用，且何世吉將由高雄將錢匯至被上之帳戶，再請被上訴人將二十
    三萬元提領交予其兄何世谷，被上人亦不認識上訴人，且亦為本件之被害人等語
    資為抗辯。
二、上訴人主張伊於八十七年五月六日將二十三萬元入被上訴人設於彰化縣芬園郵
    局之事實，業據其提出郵政國內匯款執據一件為證，復為被上訴人所不爭執，並
    有彰化縣芬園郵局被上訴人存戶之交易明細資料在卷可稽，此部分事實，自堪為
    實在。
三、被上訴人抗辯本件係一自稱何世吉之人，謂其係被上訴人之女黃少冠就讀逢甲大
    學之同學，因其母生病需向被上人借一帳戶使用，嗣被上訴人設於彰化縣芬園郵
    局之帳戶於八十七年五月六日匯入二十三萬元，被上人於同日至芬園郵局領款時
    ，何世吉之兄何世谷己在郵局等侯，被上訴人即項妥取款條領款，並將上款項予
    何世谷之情事，此為上訴人所不爭執，上訴人亦因主張其所述右揭事實，向台灣
    彰化地方法院檢察署告訴被告上訴人涉嫌詐欺，嗣因證據不足，誫亦
四、據上論結，本件上訴為有理由，依民事訴訟法第四百三十六條之一第三項、第四百四十九條第一項、第二項、
    第四百五十條、第七十八條、第七十九條但書、第八十五條第二項、第四百六十二條、第三百八十五條第一項
    前段第三百九十條第二項、第三百九十二條，判決如主文。
中      華      民      國    八十九    年      九      月      一      日
                            臺灣彰化地方法院民事第二庭
~B審判長法  官  何志通
~B      法  官  何志通
~B      法  官  何志通
右為正本係照原本作成
中      華      民      國    八十九    年      九      月      一      日
~B      書記官  林文斌


司法院資訊處製作；財團法人民間司法改革基金會備份。
